【裁判字號】    98,交聲更,134
【裁判日期】    990228
【裁判案由】    違反道路交通管理處罰條例聲明異議
【裁判全文】
臺灣臺北地方法院交通事件裁定        98年度交聲更字第134號
原處分機關  交通部公路總局臺北區監理所
異  議  人
即受處分人  甲○○
上列異議人即受處分人因違反道路交通管理處罰條例案件，對於
交通部公路總局臺北區監理所中華民國98年5月15日所為之處分
（原處分案號：北監自裁字第裁40-1AD566319號）聲明異議，異
議人不服本院於98年10月6日所為98年度交聲字第2121號裁定，
提起抗告，經臺灣高等法院以98年度交抗字第2622號裁定撤銷原
裁定發回更審，本院更為裁定如下：
    主  文
異議駁回。
    理  由
一、按汽車停車時應依車輛順行方向緊靠道路右側，但單行道應
    緊靠路邊停車；其右側前後輪胎外側距離緣石或路面邊緣不
    得逾40公分，在單行道左側停車時，比照辦理，道路交通安
    全規則第112條第2項定有明文。又汽車駕駛人停車時，不依
    順行方向，或不緊靠道路右側，或併排停車，或單行道不緊
    靠路邊停車者，處新臺幣600元以上1,200元以下罰鍰；又汽
    車駕駛人之行為，經以科學儀器取得證據資料證明其行為違
    規，當場不能或不宜攔截製單舉發者，得逕行舉發，道路交
    通管理處罰條例第56條第1項第6款、第7條之2第1項分別定
    有明文。
二、原處分意旨略以：本件異議人即受處分人甲○○於98年1月
    13日11時47分許，將其所有車牌號碼Q3-5630號之自小客車
    （下稱系爭車輛），停放於臺北市○○○路○段67巷11號週
    邊處，為原舉發單位即臺北市停車管理工程處以異議人有違
    反道路交通管理處罰條例第56條第1項第6款「在單行道不緊
    靠路邊停車（前後輪胎外緣距緣石40公分）」之違規行為，
    並以北市交停字第1AD566319號舉發違反道路交通管理事件
    通知單逕行舉發。嗣異議人於通知單上所載應到案日期前向
    原處分機關交通部公路總局臺北區監理所提出申訴，經原處
    分機關向原舉發單位查覆結果仍認異議人上開違規行為，乃
    於98年5月15日依道路交通管理處罰條例第56條第1項第6款
    及違反道路交通管理事件統一裁罰基準表之規定，以異議人
    有「在單行道不緊靠路邊停車（前後輪胎外緣距緣石40公分
    ）」之行為，裁處罰鍰900元，異議人於同年月19日收受本
    件裁決書，至同年6月1日提出本件聲明異議等語。
三、聲明異議意旨略以：伊停車並未超出路邊 40 公分，且未妨
    礙交通，車輛均可快速通過，原舉發單位所為之處分顯與事
    實不符，為此聲明異議，請求撤銷原處分云云。
四、經查：
  (一)異議人確有於98年1月13日11時47分許，將其所有之系爭
      車輛，停放於臺北市○○○路○段67巷11號週邊處之事實
      ，業為異議人所不爭執，並有臺北市政府交通局北市交停
      字第1AD566319號舉發違反道路交通管理事件通知單、臺
      北市停車管理工程處98年2月14日北市停管字第098303773
      00號函各1份及舉發照片1張在卷可稽。
  (二)至異議人雖以前揭情詞置辯，然道路交通安全規則第112
      條第2項之所以規定汽車駕駛人停車時應緊靠路面邊緣停
      車，其立法意旨當在規範汽車駕駛人停車時，不得佔用太
      多道路路面，以保持道路暢通，不致影響交通安全或妨害
      公眾利益（例如因汽車停放而使消防車無法進入），故而
      規定停放汽車應前後輪胎外緣距緣石或路面邊緣40公分以
      內。本件觀諸卷附舉發照片及舉發現場圖所示，自前揭地
      點道路旁之地下水道孔蓋之最內側起算至系爭車輛輪胎外
      緣，經過現場丈量結果，事實距離為107公分，足堪認定
      異議人停放系爭車輛之位置，顯然並未緊靠道路右側，其
      右側前後輪胎外側距離路面邊緣已逾40公分以上甚為明確
      ，是異議人辯稱系爭車輛停放位置未超過路邊40公分云云
      即無可採。再者，依舉發照片所示，系爭車輛停放位置與
      沿同路段路緣停放於其後方之白色汽車相較下，系爭車輛
      明顯佔據該路段巷道大部分面積，且交通法律、法規之設
      置，不能任由個別人民自行判斷當否而決定是否遵守，否
      則法律即形同虛設，無法保障其他駕駛用路人之安全及權
      益，則豈非所有違規人均可主張路面尚可供車輛通行而無
      礙行人及交通，即無違規可言？是異議人辯稱未妨礙交通
      ，原處分不當云云，要無可採。是本件事證明確，異議人
      違規事實堪以認定。
五、綜上所述，本件異議人確有於上揭時、地不緊靠路面邊緣停
    車之違規行為，原處分機關依道路交通管理處罰條例第56條
    第1項第6款，及違反道路交通管理事件統一裁罰基準表之規
    定，裁處異議人罰鍰900元，核無不當。本件聲明異議為無
    理由，應予駁回。
據上論斷，依道路交通案件處理辦法第 19 條，裁定如主文。
中    華    民    國    99    年    2     月    28    日
            臺灣臺北地方法院交通法庭法官 楊雅清
以上正本證明與原本無異。
如不服本裁定，應於送達後5日內，向本院提出抗告狀。
                                書記官   吳俊龍
中    華    民    國    99    年    2     月    28    日

司法院資訊處製作；財團法人民間司法改革基金會備份。
